【裁判字號】    97,訴,2154
【裁判日期】    970919
【裁判案由】    偽造有價證券
【裁判全文】
臺灣板橋地方法院刑事判決              97年度訴字第2154號
公  訴  人  臺灣板橋地方法院檢察署檢察官
被      告  甲○○
選任辯護人  楊貴森律師
上列被告因偽造有價證券案件，經檢察官提起公訴（九十七年度
偵字第一二三九七號），本院判決如下：
    主  文
甲○○意圖供行使之用，而偽造有價證券，處有期徒刑貳年，緩
刑參年。如附表所示偽造之本票陸紙沒收。
    事  實
一、甲○○為作為借款擔保之目的，意圖供行使之用，於九十五
    年四月二日某時，在臺北市○○路某處，在空白本票上填載
    金額及發票日等內容，並偽造「林婉婷」之簽名各乙枚於發
    票人欄（並記載身分證統一編號為Ｚ000000000號
    ，經查無此身分證統一編號），再使不知情之丙○○於其上
    按捺指印（丙○○業經檢察官為不起訴處分在案），以此方
    式接續偽造如附表編號所示之本票六紙，旋即冒用林婉婷之
    名義主動持交乙○○，作為擔保借款新臺幣四十八萬元之用
    而行使之。嗣因丙○○於另案偵查中提出上開本票作為證據
    ，始查悉甲○○冒名發票之情形而查獲。
二、案經臺灣板橋地方法院檢察署檢察官偵查提起公訴。
    理  由
一、犯罪事實之認定：訊之被告甲○○對於上揭犯罪事實，業於
    本院審理中自白不諱，核與證人丙○○、乙○○於偵查中之
    證述合致，堪信被告上開自白應與事實相符。此外，尚有如
    附表所示偽造之本票六紙在卷可稽，本件事證已臻明確，被
    告如事實欄所載之犯行堪以認定，應予依法論科。
二、按被告行為後，刑法及其施行法於九十四年一月七日修正，
    並於九十五年七月一日施行，另罰金罰鍰提高標準條例第二
    條之規定配合刑法修正同時刪除。依修正後刑法第二條第一
    項之規定：「行為後法律有變更者，適用行為時之法律。但
    行為後之法律有利於行為人者，適用最有利於行為人之法律
    。」。上開刑法、刑法施行法等相關法律之修正雖非個別刑
    罰處罰規定或構成要件之變更，然已影響行為人刑罰之法律
    效果，應屬刑法第二條第一項所定之法律變更（最高法院八
    十三年度台非字第一九九號判決意旨參照）。是本件自應就
    被告行為適用修正前後相關規定法律效果綜合比較後，依上
    開規定適用法律，並應依比較後之結果一體適用，不得就新
    舊法個別項目割裂適用。惟緩刑部分，因屬刑罰權執行之規
    範事項，並非刑罰權形成之規範事項，其宣告應適用修正後
    刑法第七十四條之規定，無庸為修正前後法律之比較（最高
    法院九十五年第八次刑事庭會議決議意旨參照）。茲比較說
    明如下：
  (一)按本票依票據法之規定具金錢價值，並有流通性，自屬有價
    證券之一種。核被告甲○○所為，係犯刑法第二百零一條第
    一項之偽造有價證券罪。又在本票上偽造署押係屬偽造有價
    證券之階段行為，吸收於偽造有價證券行為之內，而偽造有
    價證券後持以行使，行使之低度行為亦為偽造之高度行為所
    吸收，均不另論罪，應論以偽造有價證券罪為已足（最高法
    院三十一年上字第八八號判例意旨參照）。被告利用不知情
    之丙○○在本票發票人欄按捺指印偽為「林婉婷」之署押而
    偽造有價證券，為間接正犯。而被告同時偽造六紙本票，於
    自然概念上雖屬數行為，然其係出於作為擔保使用之同一犯
    意所為，行為時間極其密接，方法相同，所犯並為相同之罪
    名，顯係基於單一犯意接續為之，於法律評價上為接續犯之
    實質上一罪。又本件被告偽造本票持交乙○○作為借款之擔
    保，實係出於被告主動所為，乙○○並未提出是項要求，此
    由證人乙○○在偵查中證稱其曾說不收本票，係被告及丙○○主動提出，表示要給伊保障，然伊並不打算日後聲請本票
    裁定，僅係以此作為借據之用而已等語即明（參九十五年度
    偵字第一九五一九號偵查卷第六七頁），足認乙○○出借款
    項並非因被告行使造本票施用詐術而陷於錯誤所致，則被告
    行使偽造有價證券尚無另犯詐欺取財罪之情形，附此敘明。
    又被告係因負擔前夫債務而需款孔急，出於無奈而為本件犯
    行，此經丙○○於偵查中明在卷，是被告行為固屬可訾，然
    動機尚非惡劣，且係在乙○○未要求之情形下主動提出行使
    ，所生危害非鉅，情節輕微，惡性非重，其犯罪情狀堪可憫
    恕，本院認如處以刑法第二百零一條第一項法定刑之最低刑
    度即有期徒刑三年，相對於其犯罪情節猶嫌過重，應依刑法
    第五十九條之規定減輕其刑。
  (二)而依刑法及其施行法於九十五年七月一日修正施行，及罰金
    罰鍰提高標準條例第二條之規定配合刑法修正同時刪除之相
    關規定，被告所涉刑法第二百零一條第一項論罪條文之構成
    要件與法定刑本身固無修改；而其中罰金刑部分，其最高額
    原依罰金罰鍰提高標準條例第一條前段之規定提高，修正後
    罰金罰鍰提高標準條例第一條前段停止適用，並增訂刑法施
    行法第一條之一，將上開罰金刑之貨幣單位改為新臺幣，並
    提高為三十倍，以此計算其金額與修正前之金額相同，是罰
    金刑之最高額部分亦無實質變動；然罰金刑之最低額因刑法
    第三十三條第五款之修正，由原先經罰金罰鍰提高標準條例
    提高後之銀圓十元（合新臺幣三十元），再提高為新臺幣一
    千元，自以修正前之規定較輕。至於刑法第五十九條減刑之
    規定雖有修正，然僅屬文字之調整，其實質內容並無變動，
    核非刑法第二條所定之法律變更，自無比較適用之必要而應
    逕引修正後之規定為已足。是就上開本件所涉各法律適用項
    目綜合比較結果，修法後之規定並無有利於行為人之情形，
    應依刑法第二條第一項前段之規定，適用被告行為時即刑法
    及其施行法於九十五年七月一日修正施行前之規定，其適用
    內容如前二(一)所述。
  (三)爰審酌被告並無犯罪前科（參卷附臺灣高等法院被告前案紀
    錄表），素行非劣，現任美容助理而有正當職業（參卷附在
    職證明書），並育有五歲幼女之家庭狀況（參卷附戶籍謄本
    ），本件犯罪係在貸與人未要求之情形下為提供保障而主動
    為之，動機及行為方式尚非惡劣，所借款項雖非微，然亦已
    由丙○○代為清償，並經丙○○表明不予追究之意，此經丙○○在本院審理中陳明在卷，兼衡被告在審理中能直承犯行
    ，無飾詞卸責之情，犯罪後之態度尚稱良好等一切情狀，量
    處如主文所示之刑，以資儆懲。
  (四)又被告前未曾因故意犯罪受有期徒刑以上刑之宣告，此有臺
    灣高等法院被告前案紀錄表在卷可憑，其因一時失慮而為本
    件犯罪，經此次起訴審判後，當能知所警惕，信無再犯之虞
    ，本院認前開對其宣告之刑以暫不執行為適當，爰併依現行
    刑法第七十四條第一項第一款之規定宣告緩刑三年，以勵自
    新。
  (五)被告所偽造如附表所示偽造之本票六紙，應依刑法第二百零
    五條之規定併為沒收之諭知。
據上論斷，應依刑事訴訟法第二百九十九條第一項前段，刑法第
二條第一項前段、第五十九條、第七十四條第一項第一款、第二
百零五條，修正前刑法第二百零一條第一項，罰金罰鍰提高標準
條例第一條前段，判決如主文。
本案經檢察官陳伯均到庭執行職務。
中    華    民    國    97    年    9     月    19    日
                    刑事第十庭  審判長法  官  林海祥
                                      法  官  許炎灶
                                      法  官  楊博欽
上列正本證明與原本無異。
如不服本判決，應於送達後十日內敘明上訴理由，向本院提出上
訴狀。
                                      書記官  李郁禎
中    華    民    國    97    年    9     月    19    日
附錄本案論罪科刑法條全文：
中華民國刑法第二百零一條
  意圖供行使之用，而偽造、變造公債票、公司股票或其他有價
  證券者，處三年以上十年以下有期徒刑，得併科三千元以下罰
  金。
  行使偽造、變造之公債票、公司股票或其他有價證券，或意圖
  供行使之用，而收集或交付於人者，處一年以上七年以下有期
  徒刑，得併科三千元以下罰金。
附表：
┌──┬───────────┬────────────┐
│編號│偽造之本票            │其上偽造之署押          │
├──┼───────────┼────────────┤
│ 一 │票號WG00000000，金額八│「林婉婷」簽名二枚及指印│
│    │萬元，發票日為九十四年│三枚                    │
│    │四月二日              │                        │
├──┼───────────┼────────────┤
│ 二 │票號WG00000000，金額八│「林婉婷」簽名二枚及指印│
│    │萬元，發票日為九十四年│三枚                    │
│    │四月二日              │                        │
├──┼───────────┼────────────┤
│ 三 │票號WG00000000，金額八│「林婉婷」簽名二枚及指印│
│    │萬元，發票日為九十四年│三枚                    │
│    │四月二日              │                        │
├──┼───────────┼────────────┤
│ 四 │票號WG00000000，金額八│「林婉婷」簽名二枚及指印│
│    │萬元，發票日為九十四年│三枚                    │
│    │四月二日              │                        │
├──┼───────────┼────────────┤
│ 五 │票號WG00000000，金額八│「林婉婷」簽名二枚及指印│
│    │萬元，發票日為九十四年│三枚                    │
│    │四月二日              │                        │
├──┼───────────┼────────────┤
│ 六 │票號WG00000000，金額八│「林婉婷」簽名二枚及指印│
│    │萬元，發票日為九十四年│三枚                    │
│    │四月二日              │                        │
└──┴───────────┴────────────┘


司法院資訊處製作；財團法人民間司法改革基金會備份。
